臺灣高等法院刑事判決
111年度上訴字第3116號
上  訴  人  
即  被  告  陳俊榮


選任辯護人  劉大正律師
上列上訴人即被告因毒品危害防制條例案件，不服臺灣臺北地方
法院110年度訴字第854號，中華民國111年6月20日第一審判決（
起訴案號：臺灣臺北地方檢察署110年度偵字第27696號），提起
上訴，本院判決如下：
    主  文
上訴駁回。
    事  實
一、陳俊榮明知甲基安非他命係毒品危害防制條例所管制之第二
    級毒品，未經許可，不得擅自販賣，竟基於販賣第二級毒品
    甲基安非他命以牟利之犯意，於民國110年6月3日19時，以
    行動電話通訊軟體LINE與蘇琮源聯絡，約定以新臺幣（下同
    ）2,000元交易第二級毒品甲基安非他命1公克，並於同日23
    時許，透過Lalamove快遞甲基安非他命1公克至臺北市○○區○
    ○○路0段000巷00弄0號1樓予蘇琮源，蘇琮源則於同日23時3
    分許，轉帳3,500元（含毒品交易價額2,000元及償還先前欠
    款1,500元）至陳俊榮所有之中國信託商業銀行帳號0000000
    00000帳戶。
二、案經臺北市政府警察局信義分局報請臺灣臺北地方檢察署檢
    察官偵查起訴。　　
    理  由
壹、證據能力
一、按被告以外之人於審判外之陳述，雖不符刑事訴訟法第159
    條之1至第159條之4之規定，而經當事人於審判程序同意作
    為證據，法院審酌該言詞陳述或書面陳述作成時之情況，認
    為適當者，亦得為證據；當事人、代理人或辯護人於法院調
    查證據時，知有同法第159條第1項不得為證據之情形，而未
    於言詞辯論終結前聲明異議者，視為有前項之同意，刑事訴
    訟法第159條之5亦有明文。立法意旨在於傳聞證據未經當事
    人之反對詰問予以核實，原則上先予排除；惟若當事人已放
    棄反對詰問權，於審判程序中表明同意該等傳聞證據可作為
    證據；或於言詞辯論終結前未聲明異議，基於尊重當事人對
    傳聞證據之處分權，及證據資料愈豐富，愈有助於真實發見
    之理念，且強化言詞辯論主義，使訴訟程序得以順暢進行，
    上開傳聞證據亦均具有證據能力。查本判決下列所引供述證
    據，檢察官、上訴人即被告陳俊榮（下稱被告）及辯護人於
    本院審理程序均表示同意有證據能力（見本院卷第57頁），
    本院審酌該證據作成時之情況，並無違法不當或證明力明顯
    過低之瑕疵，認以之作為證據應屬適當，依刑事訴訟法第15
    9條之5規定，應有證據能力。
二、至其餘憑以認定被告犯罪之下列所引各項非供述證據，查無
    違反法定程序取得之情，依刑事訴訟法第158條之4規定之反
    面解釋，均有證據能力。
貳、實體部分
一、認定事實所憑之證據及理由
　㈠上揭事實，業據被告於警詢、偵查、原審及本院審理時坦承
    不諱（見偵查卷第22至23頁、第142頁、原審卷第40頁、第1
    05頁、第148頁、本院卷第60頁），核與證人蘇琮源於警詢
    及偵查中之證述相符（見偵查卷第38至39頁、第133至135頁
    ），並有被告以LINE暱稱「Tait」與蘇琮源之對話紀錄截圖
    、中國信託商業銀行帳號000000000000帳戶交易紀錄等件在
    卷可稽（見偵查卷第45至60頁、第69頁），足認被告之任意
    性自白與事實相符，堪以採信。
  ㈡眾所周知買賣毒品係非法行為，且政府查禁森嚴，訂定嚴刑
    重罰，倘非有利可圖，絕無甘冒重罰之理。從而，舉凡有償
    交易，除非有反證證明確實另基於某種非圖利之本意外，不
    能因無法查悉販入價額作為是否高價賣出之比較，就認定行
    為人無營利之意思（參考最高法院93年度台上字第1651號、
    87年度台上字第3164號判決意旨）。被告於警詢、原審自承
    以2,000元之價格出售甲基安非他命1公克與蘇琮源，並從中
    獲利1,000元等語明確（見偵查卷第23頁、原審卷第148頁）
    ，被告確有出售毒品取得利益之營利意圖甚明。
　㈢至起訴書犯罪事實欄固記載被告與蘇琮源聯繫並談妥以「甲
    基安非他命2公克為3,500元之價格作為交易內容」等情，惟
    證人蘇琮源於警詢及偵查中均明確證述：伊是以2,000元向
    被告購買1公克甲基安非他命，但因為伊之前有欠被告錢，
    所以伊匯款3,500元予被告等語（見偵查卷第39頁、第135頁
    ），核與被告於警詢及原審之供述相符（見偵查卷第22頁、
    原審卷第148頁）；雖被告於偵查中曾供稱：伊賣2公克甲基
    安非他命給蘇琮源，價格3,500元云云（見偵查卷142頁），
    然此與證人蘇琮源及被告前開所述不符，應採最有利於被告
    之認定即其與證人蘇琮源係以「甲基安非他命1公克、價格2
    ,000元」之合意完成交易，是起訴書此部分記載應予更正，
    併予敘明。
  ㈣綜上，事證明確，被告犯行堪以認定，應依法論科。
二、論罪科刑
  ㈠核被告所為，係犯毒品危害防制條例第4條第2項之販賣第二
    級毒品罪。其販賣前持有甲基安非他命之低度行為，應為販
    賣之高度行為所吸收，不另論罪。
  ㈡刑之減輕事由：
　⒈按犯第4條至第8條之罪於偵查及歷次審判中均自白者，減輕
    其刑，毒品危害防制條例第17條第2項定有明文。查被告於
    偵查、原審及本院審理中均自白犯行，應依前開規定減輕其
    刑。
  ⒉按毒品條例第17條第1項規定：「犯第4條至第8條、第10條或
    第11條之罪，供出毒品來源，因而查獲其他正犯或共犯者，
    減輕或免除其刑」，其立法目的，在利用減刑之寬典，鼓勵
    犯上開罪名之被告供出毒品之來源，藉以擴大防制毒品之成
    效，使煙毒易於斷絕，故凡觸犯該條所列舉之罪者，據實指
    陳其毒品所直接由來之人或地，並因而破案查獲者，即符合
    該條得減輕其刑之規定。而所謂直接由來之人或地，係指被
    告供出毒品來源之有關資料，諸如上手之姓名、年籍、住居
    所、或其他足資辨別之特徵等，使調查或偵查犯罪之公務員
    因而對之發動調查或偵查並查獲者，亦即被告之「供出毒品
    來源」，與調查或偵查犯罪之公務員對之發動調查或偵查並
    進而查獲之間，論理上須具有先後且相當之因果關係。是以
    ，依上述規定之立法目的及其文義解釋，被告所供出者須是
    與其毒品犯罪具有先後因果關聯性之本案毒品來源，始足當
    之；若所供出之資訊與本案無關，僅能認係提供他案線報，
    自不得適用上開規定予以減免其刑；倘承認供出與本案毒品
    犯罪無先後因果關聯性之他案毒品來源，均得以上述規定減
    免其刑，無異鼓勵本案毒品犯罪之人於犯後主動向本案無關
    之人索討或購買毒品，並行報警處理，以求減免其刑之寬典
    ，此舉恐助長毒品犯罪，對防制毒品擴散之助益堪慮，而與
    該規定之立法目的背道而馳，亦非該規定文義解釋所當然（
    最高法院110年度台上字第4640號判決意旨參照）。經查，
    被告固供稱其毒品來源為「張熹」即張允硯等情（見偵查卷
    第23至25頁、原審卷第41頁），惟經原審向臺北市政府警察
    局信義分局函詢結果，張允硯雖經臺北市政府警察局信義分
    局以涉嫌販賣第二級毒品為由移送臺灣臺北地方檢察署（下
    稱臺北地檢署）偵查，惟因張允硯之犯罪嫌疑不足，業經檢
    察官以111年度偵字第3197號為不起訴處分，並經臺灣高等
    檢察署以111年度上職議字第2640號處分書駁回再議確定，
    此有臺北市政府警察局信義分局111年3月17日函暨所附刑事
    案件移送書、不起訴處分書及駁回再議處分書附卷足參（見
    原審卷第69至79頁），觀諸上開不起訴處分書，乃認張允硯
    否認犯行，而除被告之指證外，未有其他足以令人確信其證
    述為真實之補強證據，亦未查得其他可資證明張允硯販賣毒
    品之積極事證，故認張允硯犯罪嫌疑不足，而為不起訴處分
    ；辯護人雖提出2件張允硯因販賣第二級毒品經原審法院判
    處徒刑之判決（見本院卷第69至106頁），然均與被告無關
    ，準此，本案並無因被告供出毒品來源而查獲其他正犯或共
    犯之情形，無從依毒品危害防制條例第17條第1項之規定減
    輕其刑。
　⒊按刑法第59條規定犯罪之情狀可憫恕者，得酌量減輕其一切
    情狀，並非有截然不同之領域，於裁判上酌減其刑時，應就
    犯罪一切情狀（包括第57條所列舉之10款事項），予以全盤
    考量，審酌其犯罪有無可憫恕之事由（即有無特殊之原因與
    環境，在客觀上足以引起一般同情，以及宣告法定低度刑，
    是否猶嫌過重等等），以為判斷。而就販賣毒品案件中，同
    為販賣毒品之人，其原因動機不一，犯罪情節未必盡同，或
    有大盤毒梟者，亦有中、小盤之分，甚或僅止於吸毒者友儕
    間為求互通有無之有償轉讓者亦有之，其販賣行為所造成危
    害社會之程度自屬有異，於此情形，倘依其情狀處以適當徒
    刑，即足以懲儆，並可達防衛社會之目的者，自非不可依客
    觀之犯行與主觀之惡性二者加以考量其情狀，是否有可憫恕
    之處，適用刑法第59條之規定酌量減輕其刑，期使個案裁判
    之量刑，能斟酌至當，符合比例原則（最高法院95年度台上
    字第6157號判決意旨參照）。被告所為販賣第二級毒品犯行
    ，固戕害他人身心，應受非難，惟其販賣甲基安非他命數量
    僅1公克，所得非鉅，所為犯行之對象購毒者僅蘇琮源1人，
    堪認被告之主觀惡性或造成毒品擴散之危害較低，與大量散
    播毒品之大盤、中盤毒販相較，顯然有別，衡情自屬情輕法
    重，其犯罪情狀不無可憫恕之處，應認為縱適用前揭偵審自
    白減刑規定，仍有情輕法重而過苛之情形，是再依前開規定
    遞減其刑。
三、原審本於同上見解，認被告罪證明確，適用毒品危害防制條
    例第4條第2項、第17條第2項、第19條第1項前段，刑法第11
    條、第59條、第38條之1第1項前段、第3項等規定，並審酌
    毒品對個人及社會之危害至深且廣，被告漠視國家杜絕毒品
    犯罪之禁令與嚴刑，竟仍意圖營利而販賣第二級毒品，戕害
    國民身心健康，助長毒品蔓延，危害社會及國家健全發展，
    自當受法之非難，惟念被告犯後坦承犯行，尚具悔意，併考
    量被告販賣之毒品種類、數量、對價，兼衡被告自述其高中
    畢業之智識程度、從事食品業店員、需要撫養母親之家庭經
    濟狀況，並提出求學時期資料（見原審卷第107頁、第115至
    123頁、第150頁），暨其犯罪動機、手段、素行等一切情狀
    ，量處有期徒刑2年6月，並說明扣案如附表編號1所示之物
    ，係供被告販賣第二級毒品予蘇琮源聯絡使用，業據被告供
    述在卷（見原審卷第145至146頁），依毒品危害防制條例第
    19條第1項規定宣告沒收；至扣案如附表編號2至14所示之物
    ，依被告所述係供自己施用毒品所用（見偵查卷第18至21頁
    、原審卷第145至146頁），卷內復無證據證明與本案有關，
    不予宣告沒收；被告販賣第二級毒品取得對價2,000元，核
    屬其犯罪所得，應依前揭規定宣告沒收，且於全部或一部不
    能沒收或不宜執行沒收時，追徵其價額等情，其認事用法尚
    無不合，量刑亦稱妥適。被告上訴意旨略以：被告於警詢時
    即坦承犯行，並供出毒品來源係張允硯，並經臺北市政府警
    察局信義分局報請臺北地檢署偵查，惟該案因張允硯之犯罪
    嫌疑不足，業經檢察官以111年度偵字第3197號為不起訴處
    分，然張允硯於該案稱：伊當天與被告以Signal對話是討論
    要被告來伊住處，伊留4公克安非他命要給被告，後來毒品
    被其他人拿走等情，可見被告所言尚非子虛，亦徵被告有向
    張允硯約定交易毒品，被告確有供出毒品上游，因而查獲張
    允硯云云。惟查：偵查機關未因被告之供述而查獲其他正犯
    或共犯，無從依毒品危害防制條例第17條第1項之規定減輕
    其刑，業如前述；再按，量刑之輕重，係實體法上賦予法院
    得為自由裁量之事項，倘其已斟酌刑法第57條各款所列情狀
    ，而未逾越法定刑度，或濫用其權限，即不得任意指摘為違
    法。原判決就如何量定被告犯行宣告刑之理由，業已審酌刑
    法第57條各款情形，予以綜合考量後，在法定刑內科處其刑
    ，並說明論罪科刑之各項法律依據，自難遽指為違法。被告
    上訴意旨，要係就原審依職權為證據取捨及心證形成之事項
    ，反覆爭執，或置原判決前開論述於不顧，任意指摘原審量
    刑過重，上訴請求從輕量刑，均無理由，其上訴應予駁回。
    　
據上論斷，應依刑事訴訟法第368條，判決如主文。
本案經檢察官林鋐鎰提起公訴，檢察官壽勤偉到庭執行職務。
中　　華　　民　　國　　111 　年　　11　　月　　15　　日
                  刑事第九庭    審判長法　官  潘翠雪
                                      法　官  陳筱珮
                                      法　官  陳俞婷
以上正本證明與原本無異。
如不服本判決，應於收受送達後20日內向本院提出上訴書狀，其
未敘述上訴之理由者並得於提起上訴後20日內向本院補提理由書
（均須按他造當事人之人數附繕本）「切勿逕送上級法院」。
                                      書記官  李政庭
中　　華　　民　　國　　111 　年　　11　　月　　15　　日

附錄：本案論罪科刑法條全文
毒品危害防制條例第4條第2項
製造、運輸、販賣第二級毒品者，處無期徒刑或10年以上有期徒
刑，得併科新臺幣1千5百萬元以下罰金。
附表：
編號 名稱及數量 備註（見偵卷第103至104頁） 1 APPLE廠牌行動電話1支 型號Iphone6、IMEI：000000000000000、含門號0000000000sim卡1枚 2 RUSH 20瓶（TOM包裝） 總毛重：682.8公克 3 RUSH 8瓶 （JUNGLE JUICE 包裝） 總毛重：272.72公克 4 RUSH 2瓶 （小醜女包裝） 總毛重：65.26公克 5 RUSH 1瓶（紅色包裝） 毛重：69.97公克 6 G水 2瓶(20ml) ①毛重：47.14公克、 ②毛重：61.21公克、 總毛重：108.35公克 7 G水 1瓶(100ml) 毛重：189.43公克 8 量杯2個 臺灣臺北地方法院110年度刑保字第1989號 （見原審卷第33頁） 9 安非他命玻璃球3個  10 安非他命1包 毛重：0.48公克、 淨重：0.13公克 11 分裝袋7只 臺灣臺北地方法院110年度刑保字第1989號 （見原審卷第33頁） 12 藍色藥丸1個  13 APPLE廠牌行動電話1支 型號IphoneX、IMEI：000000000000000、含門號0000000000sim卡1枚 14 Redmi紅米手機1支 IMEI：000000000000000、 無門號